臺灣宜蘭地方法院刑事判決　　　　　　　 95年度易字第421號
公　訴　人　臺灣宜蘭地方法院檢察署檢察官
被　　　告　甲○○
上列被告因竊盜案件，經檢察官提起公訴（95年度偵字第3291號
），本院判決如下：
    主  文
甲○○竊盜，處拘役肆拾日，如易科罰金，以新臺幣壹仟元折算
壹日。
    事  實
一、甲○○於民國95年7月31日10時許，在宜蘭縣礁溪鄉○○路○
    段128號神腦國際企業股份有限公司（以下簡稱神腦公司）
    門市內，向店員乙○○表示欲選購行動電話，乙○○即將展
    示櫃內之BENQ廠牌M350型行動電話（序號：00000000000000
    0）一支交予甲○○觀覽，甲○○竟基於意圖為自己不法所
    有之竊盜犯意，趁乙○○疏於看管財物之際，竊取該行動電
    話離去，得手後據為己用。嗣經乙○○發現行動電話失竊而
    報警後，始為警循線查知上情。
二、案經宜蘭縣警察局礁溪分局報請臺灣宜蘭地方法院檢察署檢
    察官偵查起訴。
    理  由
一、訊據被告甲○○固不否認「伊有於95年7月31日10時許，在
    宜蘭縣礁溪鄉○○路○段128號神腦公司門市內，未經付款即
    取走一支BENQ廠牌M350型行動電話，並曾使用上開電話撥打
    通話。」之事實（見本院卷第16、31、34頁），惟矢口否認
    有何竊盜犯行，辯稱「95年7月31日當天我是到電信局辦理A
    DSL自動扣繳的業務，在等待電信局叫號之前，我到旁邊的
    櫃台看櫥櫃內的手機，當時小姐向我介紹推薦手機的內容，
    介紹到一半的時候，電信局叫號叫到我，匆忙間我就拿著M3
    50型手機去電信局櫃台辦事情，辦完事情後，我忘了這支M3
    50型手機還在我身上，我就直接離開了。直到當天晚上7點
    多，我才發現身上多了一支行動電話。隔天早上我到櫃台找
    那一位小姐，準備要把手機還給那個小姐，但小姐主動詢問
    我昨天有沒有看到有人偷拿了一支行動電話，一聽到小姐是
    講失竊，我就不好意思拿出來還給她。後來我又二次去找那
    一位小姐，說要購買BENQM350型的行動電話，想要利用這個
    過程把拿走的那一支M350型手機還給她，但小姐說已經沒有
    M350型手機了，小姐就介紹我OKWAPS858型的手機，我就用
    新臺幣（下同）3990元買了那支手機。在這過程中，我一直
    沒有機會把BENQM350型的手機還給她。我還請她去報警，我
    說只要手機有使用，就可以查出使用者，我就故意撥打使用
    BENQM350型手機，等待警察來找我，將手機交給警方。況且
    ，當時M350型手機搭配門號是不用錢的，我根本不需要偷。
    所以本案只是個誤會，我並沒有竊盜的不法意圖。」云云，
    然查：
（一）上揭犯罪事實，業據證人即被害人神腦公司店員乙○○於
      警詢、檢察事務官訊問及本院審理時指證綦詳（見警卷第
      5至9頁、宜蘭地檢署95年度核交字第320號卷第4至5頁、
      本院卷第27至31頁。按檢察官、被告均同意採用證人於警
      詢、檢察事務官訊問時之陳述為本案證據），核與被告所
      自白「伊有於95年7月31日10時許，在宜蘭縣礁溪鄉○○
      路○段128號神腦公司門市內，未經付款即取走一支BENQ廠
      牌M350型行動電話。」之情節相符。此外，復有證人乙○
      ○領回BENQ廠牌M350型行動電話（序號：00000000000000
      0）之贓物認領保管單一件及BENQ廠牌M350型行動電話（
      序號：000000000000000）相片八張在卷可稽。
（二）其次，被告雖辯稱「95年7月31日當天是到電信局辦事情
      ，於等待電信局叫號之空檔，才到旁邊的櫃台看櫥櫃內的
      手機，當時小姐向伊介紹推薦手機的內容，介紹到一半的
      時候，電信局叫號叫到伊，伊匆忙間便拿走M350型手機，
      辦完事情後，伊忘了這支M350型手機還在自己身上，便直
      接離開電信局，直到當天晚上7點多，伊才發現身上多了
      一支行動電話，隔天早上伊到櫃台找那一位小姐，準備要
      把手機還給那個小姐，但小姐主動詢問伊昨天有沒有看到
      有人偷拿了一支行動電話，一聽到小姐是講失竊，伊就不
      好意思拿出來還給她。後來伊又二次去找那一位小姐，說
      要購買BENQM350型的行動電話，想要利用這個過程把拿走
      的那一支M350型手機還給她，但小姐說已經沒有M350型手
      機了，小姐就介紹伊OKWAPS858型手機，伊就用3990元買
      了那支手機。在這過程中，伊一直沒有機會把BENQM350型
      的手機還給她。本案只是個誤會，伊並沒有竊盜的不法意
      圖。」云云，然證人即神腦公司店員乙○○於發現所管領
      之BENQM350型行動電話不見時，主觀上認為該行動電話業
      已失竊，乃屬事理之常，倘若被告所辯「係一時疏忽而拿
      走BENQM350型行動電話，且於隔日便至神腦公司櫃台找店
      員乙○○欲返還該行動電話」一節屬實，依理被告即應主
      動將所取走之BENQM350型行動電話交還予乙○○，並解釋
      清楚誤會才是，豈有因乙○○以尋常之用語「失竊手機」
      詢問，即不敢將所取走之BENQM350型行動電話拿出交還予
      乙○○之理？故被告上開所辯，與常情乖違，尚不足採認
      為真實。至於被告事後以3990元之價格，另外向證人乙○
      ○購買一支OKWAPS858型行動電話之事實，固據證人乙○
      ○於本院審理時證述明確，並有神腦公司簽收單、統一發
      票在卷可稽，然此一事實，與被告是否意圖為自己不法之
      利益而竊取BENQM350型行動電話之事實無涉，無從據此而
      認定對於被告有利之事實。
（三）另被告復辯稱「伊請店員去報警，伊告訴店員只要手機有
      使用，就可以查出使用者，伊故意撥打使用BENQM350型行
      動電話，等待警察來找伊時，將手機交給警方。本案只是
      個誤會，伊並沒有竊盜的不法意圖。」云云，然證人乙○
      ○於本院審理時已證述「被告於95年8月1日到櫃台找我時
      ，我告訴被告我已經報警了。」等情明確（見本院卷第30
      頁），倘若被告確無不法所有之意圖，其於疏忽而拿走BE
      NQM350型行動電話後，本應於8月1日主動歸還與店員乙○
      ○。縱或礙於面子而不敢親自交還予乙○○，其於知悉乙
      ○○業已報警後，亦應主動將BENQM350型行動電話交予警
      方，以便釋明誤會。迺被告於取走BENQM350型行動電話後
      ，除未主動將BENQM350型行動電話交給予乙○○或警方，
      反而插上自己門號0000000000號之SIM卡，利用BENQM350
      型行動電話撥打通話，此有通聯調閱查詢單在卷可稽，是
      被告確有使用BENQM350型行動電話通話之不法所有意圖，
      已灼然甚明。被告所持前揭辯解，顯然有悖於常情，不足
      採信。
（四）被告又辯稱「當時M350型手機搭配門號是不用錢的，伊根
      本不需要偷。所以本案只是個誤會，伊並沒有竊盜的不法
      意圖。」云云，然證人乙○○已於本院審理時證述「95年
      7月31日當時，BENQM350型行動電話之價格，搭配門號是9
      90元，如果是搭配高資費門號手機就零元，如果是空機價
      格3990元。」等語綦詳（見本院卷第31頁），並有行動電
      話廣告型錄一紙附卷可資佐證，足認被告所取走之BENQM3
      50型行動電話，係於搭配高資費門號的條件下，其行動電
      話本身才以零元促銷，除此之外，BENQM350型行動電話仍
      有其市場交易價格。故被告上開所辯，顯然無稽，自不足
      取。
（五）再者，倘若被告確無不法所有之意圖，係因一時疏忽而拿
      走BENQM350型行動電話，其撥打BENQM350型行動電話通話
      之目的，係要讓警方主動找上自己，以便交還BENQM350型
      行動電話，則其於警方事後循線約談時，理應主動向警方
      供承上情。迺其於95年8月25日接受警方詢問時，針對「
      BENQM350型行動電話之來源」一事，其卻又向警方謊稱「
      係購買而來」（見警卷第3頁），依此，益徵被告確係意
      圖為自己不法之利益而竊取BENQM350型行動電話，且於警
      詢時，為掩飾犯行，故意而為虛偽之陳述。
（六）綜上所述，本案事證已臻明確，被告空言否認犯行，諉無
      足取，被告竊盜之犯行洵堪認定，應依法論科。
二、核被告甲○○之所為，係犯刑法第320條第1項之竊盜罪。爰
    審酌被告之素行、智識程度；犯罪之動機、目的、手段、所
    得財物價值；犯後猶飾詞否認犯行，態度不佳及被害人所受
    損害等一切情狀，量處如主文所示之刑，併諭知易科罰金之
    折算標準，以示警懲。
據上論斷，應依刑事訴訟法第299條第1項前段，刑法施行法第1
條之1，刑法第320條第1項、第41條第1項前段，判決如主文。
本案經檢察官吳志成到庭執行職務。
中　　華　　民　　國　　96　　年　　2　　月　 　27 　日
                  刑事第三庭審判長法  官  林惠玲
                                  法  官  郭顏毓
                                  法  官  劉家祥
以上正本證明與原本無異。
如不服本判決應於收受本判決後10日內向本院提出上訴書狀，其
未敘述上訴理由者，並得於提起上訴後10日內向本院補提理由書
狀(均須按他造當事人之人數附繕本)「切勿逕送上級法院」。
                                  書記官  邱淑秋
中　　華　　民　　國　　96　　年　　3 　　月　　1 　　日
附錄本案論罪科刑法條全文：
中華民國刑法施行法第1條之1
中華民國九十四年一月七日刑法修正施行後，刑法分則編所定罰
金之貨幣單位為新臺幣。
九十四年一月七日刑法修正時，刑法分則編未修正之條文定有罰
金者，自九十四年一月七日刑法修正施行後，就其所定數額提高
為三十倍。但七十二年六月二十六日至九十四年一月七日新增或
修正之條文，就其所定數額提高為三倍。
中華民國刑法第320條第1項
意圖為自己或第三人不法之所有，而竊取他人之動產者，為竊盜
罪，處 5 年以下有期徒刑、拘役或 5 百元以下罰金。
